臺灣高等法院刑事判決
110年度原上訴字第2號
上  訴  人  
即  被  告  李筱筠




指定辯護人  本院公設辯護人王永炫
上列上訴人即被告因毒品危害防制條例案件，不服臺灣桃園地方
法院108年度原訴字第63號，中華民國109年11月18日第一審判決
（起訴案號：臺灣桃園地方檢察署107年度偵字第19238號、第13
354號、第13355號），提起上訴，本院判決如下：
    主  文
上訴駁回。
    事  實
一、李筱筠前因施用第二級毒品案件，經原審法院判處有期徒刑
    2月確定，經入監執行後，於民國106年4月4日執行完畢，猶
    不知悔改，與男友陳威橙（原審通緝中）均明知甲基安非他
    命為毒品危害防制條例第2條第2項第2款所定之第二級毒品
    ，依法不得販賣，竟共同意圖營利，基於販賣第二級毒品甲
    基安非他命之犯意聯絡，於107年4月19日晚間某時，與應警
    要求喬裝買家之王建智，以通訊軟體LINE談妥以新臺幣（下
    同）2萬5千元之價格，販賣第二級毒品甲基安非他命35公克
    予王建智，並約定於107年4月20日凌晨2時許，在桃園市○○
    區○○街00號前見面，由陳威橙出面與王建智進行交易，經警
    當場逮捕陳威橙而未遂，並扣得甲基安非他命1包（驗前淨
    重34.8367公克）及三星牌手機1支（含SIM卡），嗣警循線
    於同日凌晨4時20分許，在桃園市○○區○○○街00號查獲李筱筠
    。
二、案經臺中市政府警察局第五分局報請臺灣桃園地方檢察署檢
    察官偵查起訴。
    理  由
壹、證據能力部分
一、按被告以外之人於審判外之陳述，雖不符刑事訴訟法第159
    條之1至第159條之4之規定，而經當事人於審判程序同意作
    為證據，法院審酌該言詞陳述或書面陳述作成時之情況，認
    為適當者，亦得為證據；當事人、代理人或辯護人於法院調
    查證據時，知有同法第159條第1項不得為證據之情形，而未
    於言詞辯論終結前聲明異議者，視為有前項之同意，刑事訴
    訟法第159條之5亦有明文。立法意旨在於傳聞證據未經當事
    人之反對詰問予以核實，原則上先予排除；惟若當事人已放
    棄反對詰問權，於審判程序中表明同意該等傳聞證據可作為
    證據；或於言詞辯論終結前未聲明異議，基於尊重當事人對
    傳聞證據之處分權，及證據資料愈豐富，愈有助於真實發見
    之理念，且強化言詞辯論主義，使訴訟程序得以順暢進行，
    上開傳聞證據亦均具有證據能力。查本判決下列所引各項供
    述證據，檢察官、上訴人即被告李筱筠（下稱被告）及其辯
    護人於本院審理中經逐一提示並告以要旨，均未爭執供述證
    據之證據能力（見本院卷第74至77頁），本院審酌各該證據
    作成時之情況，並無違法不當或證明力明顯過低之瑕疵，認
    以之作為證據應屬適當，依刑事訴訟法第159條之5規定，俱
    有證據能力。
二、至其餘憑以認定被告犯罪事實之各項非供述證據，查無違反
    法定程序取得之情，依刑事訴訟法第158條之4規定之反面解
    釋，均有證據能力。
貳、實體部分
一、事實認定之理由及依據
  ㈠上開事實，業據被告於警詢、偵查、原審及本院審理中均坦
    不諱（見偵字第11388號卷第16至18頁、第127至128頁、原
    審卷三第149頁、本院卷第83頁），核與證人即同案被告陳
    威橙於警詢及偵查中證稱：107年4月19日王建智打電話給伊
    說他朋友要2萬5千元的毒品，請伊送過去，李筱筠也有接王
    建智的LINE電話，伊當時在忙，所以叫李筱筠去跟李其龍拿
    毒品再送過去，但王建智堅持對方認識伊，要伊自己送，伊
    才去與他交易等語（見偵字第11388號卷第8至10頁、偵字第
    11389號卷第137頁反面、偵字第13354號卷第17至18頁）、
    證人即購毒者王建智於警詢、偵查中證稱：107年4月19日伊
    配合警方誘捕，伊以LINE與陳威橙聯繫，要買2萬5千元的甲
    基安非他命，其中有1次是李筱筠接聽的，她也知道陳威橙
    要販賣毒品給伊，陳威橙也有表示要叫李筱筠來跟伊交易，
    後來是陳威橙前來交易等語（見偵字第11388號卷第40頁、
    偵字第11389號卷第116頁）及證人張育龍於警詢中供稱：伊
    與李筱筠一起被捕，因為陳威橙跟李其龍拿甲基安非他命去
    販賣，但沒有回去，所以李其龍就叫伊去看著李筱筠，怕她
    也跑掉等語（見偵字第11389號卷第31頁）相符。
　㈡參以107年4月19日被告與王建智之通訊軟體LINE通話譯文（
    見偵字第11389號卷第48至54頁）：
　⒈107年4月19日20時7分至20時9分：
    王建智：喂！
    被  告：我跟阿橙（指陳威橙）現在要去我們講的老闆那邊
　　        了。
    王建智：你先叫阿橙聽啦！
    被  告：好好好 。
    陳威橙：喂！
    王建智：你那邊大概幾點會好？
    陳威橙：怎樣？
    王建智：你那邊大概幾點會好？
    陳威橙：我這...沒關係你直接跟我講。 
    王建智：沒呀！看你幾點會好？我才好跟人家講。
  ⒉107年04月19日22時34分至22時35分：
    被  告：喂！喂！智哥、智哥。
    王建智：嘿！阿橙餒？
    被  告：阿橙現在在講電話，我先跟你講，我現在已經有調
　　        到東西了，然後我等下馬上去出東西完後，再把錢
　　        匯給你可以嗎？
    王建智：不是呀？我不是叫阿橙，叫他幫我調一台不是嗎？
            知道了嗎？
    被  告：這個我知道，我知道。可是，哲偉剛剛說你需要用
　          到錢...
    王建智：不是啦！我說錢歸錢，你那一台是我等下要交給人
　　        的。
    被  告：OK，那沒問題，那一定有。
　  王建智：不是啦！我不是有跟阿橙講說他說十點多之前他  
            就可以拿到了。
　　被  告：十點多嗎？
    王建智：吼，阿橙不是說十點多調到？
    被  告：他老闆已經在來的路上了。
    王建智：要拿過去給他喔？
    被  告：嘿，對對對、是是是。
    王建智：好好好好，拿到跟我說，我才能跟客人講。
    被  告：好好，那智哥錢的部分，我在這邊跟你說對不起。
    王建智：好啦！你有多少就先匯多少給我啦？房租這樣都
　　        沒繳不行呀！
    被  告：我知道我知道，我們見面再談。
    王建智：我就還沒回去，我還在台中餒，我晚點才會回去！
    被  告：好好好，掰掰。
　　是被告知悉同案被告陳威橙欲販賣甲基安非他命與王建智，
    且於電話中告知王建智「阿橙現在在講電話，我先跟你講，
    我現在已經有調到東西了」，益徵被告有以自己犯罪之意思
    ，而參與販賣第二級毒品之構成要件行為，有共同參與犯罪
    之意思及行為分擔。
　㈢又現場查扣之透明結晶1包（驗前淨重34.8367公克），經送
    衛生福利部草屯療養院鑑驗，檢出含第二級毒品甲基安非他
    命成分，純度99％，純質淨重34.4883公克，有衛生福利部草
    屯療養院107年5月9日草療鑑字第1070400456號鑑驗書附卷
    足參（見偵字第19238號卷第59頁）。
　㈣此外，復有通訊軟體LINE對話紀錄截圖、查獲現場照片及扣
    案物照片等件為憑（見偵11388號卷第44至54頁、第65頁至
    第66頁反面）及甲基安非他命1包（驗前淨重34.8367公克）
    及三星牌手機1支（含SIM卡）扣案可佐。
　㈤再按販賣毒品係違法行為，非可公然為之，且毒品可任意分
    裝、增減份量、調整純度，其價格並隨時依交易雙方之關係
    、資力、需求量、對行情之認知、來源是否充裕、查緝是否
    嚴緊、購買者被查獲時供出來源之風險評估等因素而變動，
    既無公定價格，亦無法一概而論；因而販賣之利得，除經坦
    承犯行，或帳冊價量均臻明確外，委難察得實情。然衡以毒
    品價格昂貴且不易取得，其販賣行為涉及重罪，並為治安機
    關所嚴加查緝，若販賣毒品之人無利可圖，應無冒著被查獲
    之風險而平白攜帶毒品往返送交他人、自曝於險之理，故販
    賣毒品之人有從中賺取價差或量差而牟利之意圖，應屬合理
    認定。是被告與同案被告陳威橙共同販賣第二級毒品甲基安
    非命予王建智，堪認其等主觀上具有營利之意圖甚明。
  ㈥綜上，被告任意性之自白與事實相符，堪予採信。事證明確
    ，被告共同販賣第二級毒品甲基安非他命未遂之犯行，堪以
    認定，應依法論科。　
二、論罪科刑
  ㈠新舊法比較
  ⒈按行為後法律有變更者，適用行為時之法律，但行為後之法
    律有利於行為人者，適用最有利於行為人之法律，刑法第2
    條第1項定有明文。被告行為後，毒品危害防制條例第4條第
    2項之規定，業於109年1月15日修正公布，並於同年7月15日
    施行，修正前毒品危害防制條例第4條第2項規定：「製造、
    運輸、販賣第二級毒品者，處無期徒刑或七年以上有期徒刑
    ，得併科新臺幣一千萬元以下罰金」，修正後毒品危害防制
    條例第4條第2項則規定：「製造、運輸、販賣第二級毒品者
    ，處無期徒刑或十年以上有期徒刑，得併科新臺幣一千五百
    萬元以下罰金」，經新舊法比較結果，修正後之規定提高法
    定刑及罰金刑，並未較有利於被告。是依刑法第2條第1項前
    段規定，自應適用被告行為時即修正前毒品危害防制條例第
    4條第2項之規定論處。
  ⒉又毒品危害防制條例第17條，亦於109年1月15日經總統公布
    修正，並自同年7月15日起生效施行，修正前之毒品危害防
    制條例第17條第2項原規定：「犯第四條至第八條之罪於偵
    查及審判中均自白者，減輕其刑」，修正後之條文則為；「
    犯第四條至第八條之罪於偵查及歷次審判中均自白者，減輕
    其刑」，核其立法理由，係考量原立法之目的，在使前述毒
    品案件之刑事訴訟程序儘早確定，是以被告於歷次審判中均
    自白犯罪者，始足當之，而所謂歷次審判中均自白，係指歷
    次事實審審級（包括更審、再審或非常上訴後之更為審判程
    序），且於各該審級中，於法官宣示最後言詞辯論終結時，
    被告為自白之陳述而言。經比較修正前後之法律，新法對於
    減輕其刑之要求較為嚴格，是經新舊法比較之結果，應以被
    告行為時之法律即修正前之毒品危害防制條例第17條第2項
    對被告較為有利。
  ㈡按甲基安非他命係毒品危害防制條例第2條第2項第2款所列管
    之第二級毒品，不得販賣。是核被告所為，係犯修正前毒品
    危害防制條例第4條第6項、第2項之販賣第二級毒品未遂罪
    。被告與陳威橙就本件犯行，有犯意聯絡及行為分擔，為共
    同正犯。
  ㈢刑之加重、減輕事由：
  ⒈被告前因：⑴施用第二級毒品案件，經原審法院判處有期徒刑
    2月確定，經入監執行後，於106年4月4日執行完畢；⑵施用
    第二級毒品案件，經原審法院判處有期徒刑2月確定，上揭⑴
    、⑵案，經原審法院裁定定應執行有期徒刑3月確定等情，有
    本院被告前案紀錄表在卷可按，被告前所犯⑴案部分既先執
    行完畢，自不因嗣後定其執行刑而影響先前一罪已執行完畢
    之事實（最高法院104年度第6次刑事庭會議決議參照），是
    被告於有期徒刑執行完畢後，5年內故意再犯本件有期徒刑
    以上之罪，為累犯，復參酌司法院大法官第775號解釋所示
    ，被告前曾因施用第二級毒品案件經法院論罪科刑，未能知
    所警惕，反而於本案再犯販賣第二級毒品未遂罪，顯見被告
    對於刑罰之反應力薄弱，有加重本刑規定適用之必要，且不
    致使被告所受之刑罰超過其所應負擔之罪責，爰依刑法第47
    條第1項規定加重其刑。
  ⒉被告已著手於販賣第二級毒品犯行之實行而不遂，為未遂犯
    ，依刑法第25條第2項規定，減輕其刑。
  ⒊依修正前毒品危害防制條例第17條第2項之規定，犯同條例第
    4條至第8條之罪於偵查及審判中均自白者，減輕其刑。查被
    告於偵查及原審審理中，均就其共同販賣第二級毒品未遂之
    犯行自白犯罪，業如前述，揆諸前開說明，依修正前毒品危
    害防制條例第17條第2項規定，減輕其刑。被告有上開加減
    刑事由，爰依刑法第71條、第70條之規定，先加重後再遞減
    其刑。
  ⒋又查毒品之危害，除戕害施用者之身心健康外，並造成整體
    國力之實質衰減，復因毒品施用者為取得購買毒品所需之金
    錢，亦衍生家庭、社會治安問題，因之政府近年來為革除毒
    品之危害，除於相關法令訂定防制及處罰之規定外，並積極
    查緝毒品案件及於各大媒體廣泛宣導反毒，查被告於行為時
    已為成年人，對其販賣第二級毒品行為之違法性及對社會之
    危害性應有認識，被告竟為小利而為本案犯行，對他人身心
    健康及社會治安危害非輕，全然不顧他人之身心健康，犯罪
    動機實非良善；且觀諸其供述販賣愷他命之緣由及經過，未
    見其客觀上有何基於何項特殊之原因與環境而有情堪憫恕之
    情狀，其所犯販賣第二級毒品未遂罪，經依毒品危害防制條
    例第17條第2項、刑法第25條第2項之規定遞次減輕其刑後，
    其法定最低度刑即已較原先之法定最低度刑大幅降低，客觀
    上已無再量處最低度刑猶嫌過重，而有情堪憫恕之情形，再
    衡以被告遭查獲之毒品數量非少，顯然對於社會治安有相當
    之危害，犯罪情節並非輕微，是依一般國民社會感情，應尚
    難認被告所為有何情堪憫恕之情事，本院自無從適用刑法第
    59條之規定予以酌減其刑。
三、原審本於同上見解，適用修正前毒品危害防制條例第4條第2
    項、第6項、第17條第2項，毒品危害防制條例第18條第1項
    前段、第19條第1項，刑法第2條第1項前段、第11條、第28
    條、第47條第1項、第25條第2項等規定，並審酌被告明知第
    二級毒品戕害人民之身體健康，竟仍為圖一己私利，視政府
    反毒政策及宣導如無物，販賣第二級毒品未遂，助長施用毒
    品惡習，危害人民生命健康及社會治安，所為實有不該；惟
    念其犯後雖一度反覆其詞，惟終能坦承犯行，態度尚可，兼
    衡其犯罪之動機、目的、手段、持有及販賣第二級毒品之數
    量，復衡酌被告於警詢時自陳其高職肄業、無業、家庭經濟
    狀況貧寒（見偵字第11388號卷第16頁）等一切情狀，量處
    有期徒刑2年，並說明扣案毒品，經鑑定具有第二級毒品甲
    基安非他命成分，不問屬於犯罪行為人與否，應依毒品危害
    防制條例第18條第1項前段規定諭知沒收銷燬。盛裝毒品之
    包裝袋，以現今所採行之鑑驗方式，仍會殘留微量毒品，而
    無法將之完全析離，應依毒品危害防制條例第18條第1項前
    段之規定，一併諭知沒收銷燬。至鑑定時經取樣鑑驗耗用部
    分，因已不存在而滅失，自無庸宣告沒收銷燬；又扣案之三
    星牌行動電話1支（含SIM卡），為共同被告陳威橙與證人王
    建智聯繫販賣甲基安非他命所用，業據被告陳威橙坦認在卷
    （見偵11388號卷第9頁），而被告李筱筠與陳威橙共同犯本
    件販賣第二級毒品未遂罪，業經認定如前，是扣案之三星牌
    行動電話1支（含SIM卡）自屬供本件販賣第二級毒品未遂犯
    行所用之物，不問屬於犯罪行為人與否，均應依上開規定沒
    收之。至扣案陳威橙持有之第三級毒品愷他命1包（淨重0.9
    830公克，驗餘淨重0.9199公克）與本案無關，被告持有第
    二級毒品甲基安非他命1包（毛重0.9公克），業經原審法院
    於另案即107年度審原易字第190號施用第二級毒品案件中諭
    知沒收銷燬，均不予宣告沒收銷燬；又無證據顯示被告獲有
    報酬，無從諭知沒收等情，其認事用法尚無不合，量刑亦稱
    妥適。被告上訴意旨略以：原審判決理由雖載被告應依刑法
    第47條第1項規定加重其刑，惟請審酌被告前案係施用毒品
    案件，而本案是販賣毒品，二者惡性不同，自難認其於前案
    執行完畢後再犯本罪具有主觀上特別之惡性而有加重本案法
    定本罪之必要，是應無庸依刑法第47條第1項規定加重其行
    ，又被告僅代男友接聽電話，行為固不足取，但情節卻屬輕
    微，且無任何獲利，縱對被告減刑後科以最低法定刑度，猶
    嫌過重，依一般國民生活經驗法則，實屬情輕法重，客觀上
    足以引起一般人同情，尚有堪資憫恕之處，請准予再依刑法
    第59條之規定，酌予減輕其刑，並依法遞減之云云。惟查：
    原審已依司法院釋字第775號解釋意旨，說明審酌被告前因
    施用毒品案件受刑之執行，於執行完畢後5年內再為本案犯
    行，且犯罪型態由單純之施用毒品轉而販賣毒品，犯罪情節
    明顯升高，犯罪之危害性大增；其前有施用毒品犯行，明知
    毒品戕害他人身心，竟貪圖一己施用利得，參與販賣毒品行
    為，助長毒品流通，足認其刑罰反應力薄弱，並有特別之惡
    性，原判決依刑法第47條第1項規定，就不得加重之無期徒
    刑以外之其他法定刑加重其刑，並無違誤，且無刑法第59條
    關於犯罪情狀顯可憫恕而得酌減其刑規定適用之餘地，亦無
    加重最低本刑導致刑罰過苛之情形，除法定刑無期徒刑部分
    外，應依同法第47條第1項規定加重其刑等情詳為說明，又
    被告為小利而為本案犯行，對他人身心健康及社會治安危害
    非輕，全然不顧他人之身心健康，犯罪動機實非良善，且觀
    諸其供述販賣愷他命之緣由及經過，在客觀上顯不足引起一
    般同情，且與被告所為犯罪情節相衡，科以所犯各該罪名經
    依上開規定減輕其刑後之最低度刑，已無過苛而足以引起一
    般人同情之情形，自無再予援用刑法第59條酌減其刑之餘地
    等情，均詳述如前；再按量刑之輕重係實體法上賦予法院得
    為自由裁量之事項，倘其已斟酌刑法第57條各款所列情狀，
    而未逾越法定刑度，或濫用其權限，即不得任意指摘為違法
    。原判決就如何量定被告犯行宣告刑之理由，業已審酌刑法
    第57條各款情形，予以綜合考量後，在法定刑內科處其刑，
    並說明論罪科刑之各項法律依據，自難遽指為違法。被告上
    訴意旨要係就原審依職權為證據取捨及心證形成之事項，反
    覆爭執，或置原判決前開論述於不顧，任意指摘原審量刑過
    重，上訴請求從輕量刑，均無理由，其上訴應予駁回。
據上論斷，應依刑事訴訟法第368條，判決如主文。
本案經檢察官朱曉群偵查起訴，檢察官黃和村到庭執行職務。
中　　華　　民　　國　　110 　年　　4 　　月　　20　　日
              　  刑事第九庭    審判長法　官　潘翠雪
　　　　　　　　　　　　　　　    　　法　官  俞秀美
　　　　　　　　　　　　　　　　    　法　官  陳俞婷
以上正本證明與原本無異。
如不服本判決，應於收受送達後20日內向本院提出上訴書狀，其
未敘述上訴之理由者並得於提起上訴後20日內向本院補提理由書
（均須按他造當事人之人數附繕本）「切勿逕送上級法院」。
                                      書記官  李文傑
中　　華　　民　　國　　110 　年　　4 　　月　　21　　日
附錄：本案論罪科刑法條全文　　　　　　　　　　　　　　　
修正前毒品危害防制條例第4條
製造、運輸、販賣第一級毒品者，處死刑或無期徒刑；處無期徒
刑者，得併科新臺幣二千萬元以下罰金。
製造、運輸、販賣第二級毒品者，處無期徒刑或七年以上有期徒
刑，得併科新臺幣一千萬元以下罰金。
製造、運輸、販賣第三級毒品者，處七年以上有期徒刑，得併科
新臺幣七百萬元以下罰金。
製造、運輸、販賣第四級毒品者，處五年以上十二年以下有期徒
刑，得併科新臺幣三百萬元以下罰金。
製造、運輸、販賣專供製造或施用毒品之器具者，處一年以上七
年以下有期徒刑，得併科新臺幣一百萬元以下罰金。
前五項之未遂犯罰之。